【裁判字號】    95,訴,278
【裁判日期】    951117
【裁判案由】    分配表異議之訴
【裁判全文】
臺灣苗栗地方法院民事判決               95年度訴字第278號
原      告  丁○○
訴訟代理人  甲○○
被      告  丙○○
訴訟代理人  乙○○
上列當事人間分配表異議之訴事件，本院於民國95年11月3日言詞
辯論終結，判決如下：
    主  文
本院九十三年度執字第一一○三五號清償票款強制執行事件，於
民國九十五年五月二日作成之分配表，其中表一次序三、四分配
予被告之金額新臺幣壹拾陸萬捌仟捌佰伍拾玖元及新臺幣肆萬捌
仟肆佰玖拾陸元；表二次序三、四分配予被告之金額新臺幣貳拾
肆萬捌仟玖佰柒拾陸元及新臺幣柒萬壹仟伍佰零肆元，均應予剔
除，不列入分配。
訴訟費用由被告負擔。
    事實及理由
一、原告起訴主張：
  (一)被告聲請本院93年度執字第11035 號清償票款強制執行事件
    ，就原告之財產實施強制執行，業經拍定，並於民國95年 5
    月2 日製作分配表。惟查被告所憑之執行名義為臺灣板橋地
    方法院（下稱板橋地院）85年度票字第2236號本票裁定及86
    年度票字第5917號本票裁定，上開本票裁定所載如附表所示
    之22紙本票（下稱系爭本票），其最後到期日為86年8 月10
    日，則被告就系爭本票之票據權利，至遲已於89年年8 月10
    日罹於時效。被告於取得上開本票裁定之執行名義後，遲至
    93年間始聲請強制執行，已罹於消滅時效，原告得拒絕給付
    ，被告自無權就上開執行事件拍賣所得價款參與分配，爰提
    起本件分配表異議之訴。
  (二)並聲明：如主文第1項所示。
二、被告則以下列各詞置辯：
  (一)被告前聲請板橋地院93年度執字第33380 號執行事件，就原
    告之存款實施強制執行時，原告並未提出異議，且已由被告
    受償，足認原告已承認此筆債務。
  (二)被告自86年起至93年間，曾以電話及親自前往原告家中請求
    清償票款，原告亦曾前往被告家中表示希望緩期清償，益徵
    原告業已承認積欠被告之債務。
  (三)被告須至板橋地院86年度票字第5917號民事裁定確定後方能
    聲請強制執行，而上開本票裁定直至93年8 月18日始確定，
    是以被告於93年間聲請強制執行，並未罹於時效。
  (四)板橋地院85年度票字第2236號本票裁定，經本院93年度執字
    第5524號實施強制執行後，因未獲清償而發給債權憑證結案
    ；另板橋地院86年度票字第5917號本票裁定，亦經板橋地院
    93年度執字第33380 號實施強制執行，未獲足額清償而發給
    債權憑證結案，是以被告之票據權利應未罹於消滅時效。
  (五)並聲明：原告之訴駁回。
三、查被告持有原告所簽發如附表所示之本票22紙，分別於85年
    4 月22日及86年9 月5 日聲請本票裁定，案經板橋地院於85
    年5 月1 日以85年度票字第2236號，及86年9 月15日以86年
    度票字第5917號裁定准予強制執行；嗣被告於93年6 月2 日
    以85年度票字第2236號本票裁定及確定證明書為執行名義，
    聲請本院93年度執字第5524號實施強制執行，因無人應買，
    而於94年8 月9 日核發債權憑證結案。另被告於93年10月14
    日以86年度票字第5917號本票裁定及確定證明書為執行名義
    ，聲請板橋地院93年度執字第33380 號實施強制執行，除受
    償原告之銀行存款新臺幣（下同）1,775 元外，其餘未受償
    部分於93年11月22日核發債權憑證結案。其後被告於93年11
    月30日再以板橋地院93年度執字第33380 號債權憑證為執行
    名義，聲請本院93年度執字第11035 號實施強制執行，並於
    94年10月3 日以本院93年度執字第5524號債權憑證聲明參與
    分配。暨本院93年度執字第11035 號執行事件拍賣原告所有
    苗栗縣後龍鎮○○段36、36之1 、46之1 地號土地，所得價
    款為257,600 元，拍賣原告所有同段60地號土地，所得價款
    為410,000 元，合計667,600 元，上開執行事件乃於95年5
    月2 日作成分配表，定於95年7 月4 日實行分配等事實，為
    兩造所不爭，並經本院依職權調取上開相關卷宗查明屬實，
    自堪信為真正。
四、惟原告主張被告就附表所示22紙本票之票據權利，皆已罹於
    消滅時效一節，則為被告所否認，並以前揭情詞置辯。是以
    本件應審究者，為被告就上開本票之票據權利，是否已罹於
    消滅時效？經查：
  (一)票據上之權利，對本票發票人，自到期日起算，3 年間不行
    使，因時效而消滅，票據法第22條第1 項定有明文。時效因
    請求而中斷，若於請求後6 個月內不起訴，視為不中斷，民
    法第130 條亦有明定。本票裁定屬非訟事件，故其聲請應屬
    民法第129 條第1 項之「請求」，而非同條項之「起訴」。
    本件被告於85年4 月22日及86年9 月5 日就系爭本票聲請裁
    定准予強制執行時，被告就該本票之權利固已因請求而時效
    中斷，然查被告並未於上開請求後6 個月內起訴、開始執行
    行為或聲請執行，依民法第130 條規定，其時效視為不中斷
    。是自系爭本票最後到期日86年8 月10日起算，迄至被告93
    年6 月2 日聲請本院93年度執字第5524號，及93年10月14日
    聲請板橋地院93年度執字第33380 號實施強制執行止，均已
    逾3 年之期間，被告就系爭本票之票據權利，已罹於消滅時
    效，至堪認定。從而原告主張被告就系爭本票之票據權利已
    罹於消滅時效，原告得拒絕給付，洵屬可採。
  (二)被告雖抗辯：被告已於板橋地院93年度執字第33380 號執行
    事件中，就原告之存款受償1,775 元，當時原告並未提出異
    議，足認原告已承認該筆債務云云。惟按債務人對於時效完
    成後所為之承認，除債務人知時效之事實而為承認者，其承
    認可認為拋棄時效利益之默示意思表示外，本無中斷時效之
    可言，最高法院49年台上字第2620號判例可資參照。查上開
    執行事件所為禁止債務人即原告向第三人板信商業銀行股份
    有限公司收取債權之執行命令，及准許被告收取原告存款1,
    775 元之執行命令，皆未送達於原告，業經本院調取上開卷
    宗核閱屬實（見該執行卷第22頁）。是原告對於上開執行行
    為既無所悉，依前揭說明，自難認原告知時效之事實而為承
    認。是被告前揭抗辯，並不足採。
  (三)被告又抗辯：伊自86年起至93年間，曾以電話及親自前往原
    告家中請求清償票款；原告亦曾前往被告家中表示希望緩期
    清償，足認原告業已承認積欠被告之債務云云。惟此為原告
    所否認，被告復未能就此舉證以實其說。是被告前開抗辯，
    亦無足取。
  (四)被告復抗辯：板橋地院86年度票字第5917號本票裁定，係直
    至93年8 月18日始確定，伊至此時始能據以聲請強制執行云
    云。惟按被告雖曾於86年9 月5 日就上開本票聲請裁定准許
    強制執行，而板橋地院遲至93年8 月18日始發給確定證明書
    ，然查被告於遲未接獲確定證明書時，本得依民法第129 條
    第1 、2 項各款所定方式以中斷時效之進行。茲被告未循此
    途保障權益，終致時效消滅，自難以確定證明書遲未核發為
    由，抗辯其時效未完成。是被告所辯，洵無足採。
  (五)被告再抗辯：其已分別於94年8 月9 日及93年11月22日取得
    債權憑證，故被告就系爭本票之票據權利並未罹於時效云云
    。惟按消滅時效完成後，即不生中斷時效或時效重行起算之
    問題，最高法院62年台上字第2279號判例意旨可資參照，本
    件被告就系爭本票之票據權利，至遲已於89年8 月10日罹於
    消滅時效之情，已如前述，是以被告縱於93年間聲請強制執
    行，因執行無效果而發給債權憑證結案，亦不能使已完成之
    時效，發生中斷或重行起算之效力。是被告前揭抗辯，亦不
    足採。
五、綜上所述，被告就附表所示之22紙本票票據權利，既已罹於
    3 年之消滅時效，原告並表示拒絕給付，則被告自無權參與
    分配。從而原告請求將本院93年度執字第11035 號執行事件
    ，於95年5 月2 日作成分配表，其中表1 次序3 、4 分配予
    被告之金額168,859 元及48,496元，暨表2 次序3 、4 分配
    予被告之金額248,976 元及71,504元，均應予剔除，不列入
    分配，為有理由，應予准許。
六、本件事證已臻明確，兩造其餘主張陳述及所提證據，核與本
    件判決結果不生影響，爰不予一一論述，附此敘明。
七、訴訟費用負擔之依據：民事訴訟法第78條。
中    華    民    國    95    年    11    月    17    日
                    民事庭法  官  黃佩韻
以上正本係照原本作成。
如不服本判決，應於判決送達後20日內，向本院提出上訴狀（須
附繕本）。
                          書記官  蔡健忠
中    華    民    國    95    年    11    月    17    日
附表：
┌──────────────────────────────────────┐
│臺灣板橋地方法院85年度票字第2236號民事裁定本票附表：                        │
├──┬──────┬──────┬──────┬──────┬────┬──┤
│編號│  發 票 日  │票 面 金 額 │  到 期 日  │ 利息起算日 │票據號碼│備考│
│    │            │ （新臺幣） │            │            │        │    │
├──┼──────┼──────┼──────┼──────┼────┼──┤
│  1 │84年6月24日 │  20,000元  │85年3月10日 │    未載    │0000000 │    │
├──┼──────┼──────┼──────┼──────┼────┼──┤
│  2 │84年6月24日 │  20,000元  │84年11月10日│    未載    │0000000 │    │
├──┼──────┼──────┼──────┼──────┼────┼──┤
│  3 │84年6月24日 │  20,000元  │84年12月10日│    未載    │0000000 │    │
├──┼──────┼──────┼──────┼──────┼────┼──┤
│  4 │84年6月24日 │  20,000元  │85年2月10日 │    未載    │0000000 │    │
├──┼──────┼──────┼──────┼──────┼────┼──┤
│  5 │84年6月24日 │  20,000元  │85年1月10日 │    未載    │0000000 │    │
├──┼──────┼──────┼──────┼──────┼────┼──┤
│  6 │84年6月24日 │  20,000元  │85年4月10日 │    未載    │0000000 │    │
└──┴──────┴──────┴──────┴──────┴────┴──┘
┌──────────────────────────────────────┐
│臺灣板橋地方法院86年度票字第5917號民事裁定本票附表：                        │
├──┬──────┬──────┬──────┬──────┬────┬──┤
│編號│  發 票 日  │票 面 金 額 │  到 期 日  │ 利息起算日 │票據號碼│備考│
│    │            │ （新臺幣） │            │            │        │    │
├──┼──────┼──────┼──────┼──────┼────┼──┤
│  1 │84年6月24日 │  20,000元  │85年5月10日 │86年8月10日 │0000000 │    │
├──┼──────┼──────┼──────┼──────┼────┼──┤
│  2 │84年6月24日 │  20,000元  │85年6月10日 │86年8月10日 │0000000 │    │
├──┼──────┼──────┼──────┼──────┼────┼──┤
│  3 │84年6月24日 │  20,000元  │85年7月10日 │86年8月10日 │0000000 │    │
├──┼──────┼──────┼──────┼──────┼────┼──┤
│  4 │84年6月24日 │  20,000元  │85年8月10日 │86年8月10日 │0000000 │    │
├──┼──────┼──────┼──────┼──────┼────┼──┤
│  5 │84年6月24日 │  20,000元  │85年9月10日 │86年8月10日 │0000000 │    │
├──┼──────┼──────┼──────┼──────┼────┼──┤
│  6 │84年6月24日 │  20,000元  │85年10月10日│86年8月10日 │0000000 │    │
├──┼──────┼──────┼──────┼──────┼────┼──┤
│  7 │84年6月24日 │  20,000元  │85年11月10日│86年8月10日 │0000000 │    │
├──┼──────┼──────┼──────┼──────┼────┼──┤
│  8 │84年6月24日 │  20,000元  │85年12月10日│86年8月10日 │0000000 │    │
├──┼──────┼──────┼──────┼──────┼────┼──┤
│  9 │84年6月24日 │  20,000元  │86年1月10日 │86年8月10日 │0000000 │    │
├──┼──────┼──────┼──────┼──────┼────┼──┤
│ 10 │84年6月24日 │  20,000元  │86年2月10日 │86年8月10日 │0000000 │    │
├──┼──────┼──────┼──────┼──────┼────┼──┤
│ 11 │84年6月24日 │  20,000元  │86年3月10日 │86年8月10日 │0000000 │    │
├──┼──────┼──────┼──────┼──────┼────┼──┤
│ 12 │84年6月24日 │  20,000元  │86年4月10日 │86年8月10日 │0000000 │    │
├──┼──────┼──────┼──────┼──────┼────┼──┤
│ 13 │84年6月24日 │  20,000元  │86年5月10日 │86年8月10日 │0000000 │    │
├──┼──────┼──────┼──────┼──────┼────┼──┤
│ 14 │84年6月24日 │  20,000元  │86年6月10日 │86年8月10日 │0000000 │    │
├──┼──────┼──────┼──────┼──────┼────┼──┤
│ 15 │84年6月24日 │  20,000元  │86年7月10日 │86年8月10日 │0000000 │    │
├──┼──────┼──────┼──────┼──────┼────┼──┤
│ 16 │84年6月24日 │  17,200元  │86年8月10日 │86年8月10日 │0000000 │    │
└──┴──────┴──────┴──────┴──────┴────┴──┘


司法院資訊處製作；財團法人民間司法改革基金會備份。
